臺灣高等法院刑事判決　　　　　　　　 94年度上易字第771號
　　上　訴　人　臺灣臺北地方法院檢察署檢察官
　　被　　　告　甲○○
上列上訴人因被告傷害案件，不服臺灣臺北地方法院93年度易字
第1017號，中華民國94年4月12日第一審判決（起訴案號：臺灣
臺北地方法院檢察署94年度偵字第8669號），提起上訴，本院判
決如下：
    主  文
上訴駁回。
    理  由
一、本案經本院審理結果，認第一審判決以檢察官所舉之證據無
    法認定被告甲○○有傷害被害人乙○○之犯行。此外，復查
    無其他積極證據足認被告有何傷害之犯行，本件核屬不能證
    明被告犯罪，故對被告為無罪之諭知，核無不當，應予維持
    ，並引用第一審判決書記載之證據及理由（如附件）。
二、檢察官上訴意旨略以：證人陳乃娟之陳述或有渲染之可能，
    然其基本事實之陳述，若果與真實性無礙，則仍非不得予以
    採信，又被告與證人陳乃娟雖相處不睦，亦不可遽論證人陳
    乃娟所言即有懷疑不可採，反之，不也可推論係被告與證人
    陳乃娟之隙怨而遷怒於被害人乙○○云云。惟查：證人即被
    害人乙○○雖證稱伊有遭酒瓶毆傷之事實，但對於傷害伊之
    行為人係何人，被害人乙○○坦承係證人陳乃娟所告知，伊
    並沒有看清楚是何人打伊，從而，被害人乙○○對於本件傷
    害案之行為人是何人，係源於證人陳乃娟審判外的陳述而來
    ，故本案指訴行為人係被告者，實際上僅有證人陳乃娟一人
    而已；反觀證人陳乃娟卻證稱被害人乙○○有看見行為人係
    被告，已與被害人乙○○所言不符。又據證人陳乃娟提供現
    場照片四幀（附於偵卷第42頁）所示，現場地面上所滴之圓
    形血跡，除非被害人乙○○所受之傷害係尖銳之兇器刺入所
    造成之傷害，否則何能噴濺出如該等照片之血跡？該等傷害
    亦與證人陳乃娟證稱：「酒瓶敲擊乙○○頭部後，噴的乙○
    ○滿臉是血」不相符合，由此可知，證人陳乃娟之證述與被
    害人乙○○之診斷證明書及現場照片均不相符，況被告與證
    人陳乃娟在本案之前積怨已深，是證人陳乃娟之證述，實難
    作為對被告不利之證據。至檢察官雖指稱本案亦不無可能係
    因被告與證人陳乃娟之嫌隙而遷怒於被害人乙○○云云，惟
    本案除證人陳乃娟上開有瑕疪之證述外，別無其他證據可資
    證明，自不得僅憑被告與證人陳乃娟有嫌隙遽爾推論本案係
    被告遷怒於被害人乙○○所為。是檢察官上訴，非有理由，
    應予駁回。
據上論斷，應依刑事訴訟法第373條、第368條，判決如主文。
本案經檢察官沈明彥到庭執行職務。
中　　華　　民　　國　　94　　年　　11　　月　　23　　日
　　　　　　　　　刑事第十一庭審判長法　官　陳祐輔
　　　　　　　　　　　　　　　　　  法　官　江國華
　　　　　　　　　　　　　　　　　  法　官　楊炳禎
以上正本證明與原本無異。
不得上訴。
                                    書記官  廖素花
中　　華　　民　　國　　94　　年　　11　　月　　23　　日
附件；
【裁判字號】 93 , 易 , 1017
【裁判日期】 940412
【裁判案由】 傷害
【裁判全文】
臺灣臺北地方法院刑事判決　　　　　　　93年度易字第1017號
公　訴　人　臺灣臺北地方法院檢察署檢察官
被　　　告　甲○○
上列被告因傷害案件，經檢察官提起公訴（93年度偵字第8669號
），本院判決如下：
    主　　　文
甲○○無罪。
    理      由
一、公訴意旨略以：被告甲○○於民國92年11月4日上午5時許，
    在臺北市○○○路○段185巷12號5樓樓梯間，因不滿乙○○
    返家時聲響過大，竟一時氣憤，而基於傷害人身體之犯意，
    持酒瓶朝乙○○頭上擲擊，並捉住乙○○頭部朝牆壁摔撞，
    致乙○○受有頭皮擦傷0.5x0.5公分、右前額血腫4x3公分等
    傷害，認被告甲○○犯刑法第二百七十七條第一項普通傷害
    罪嫌。
二、按犯罪事實應依證據認定之，無證據不得認定其犯罪事實，
    刑事訴訟法第一百五十四條第二項定有明文。又所謂認定犯
    罪事實之證據，係指足以認定被告確有犯罪行為之積極證據
    而言，如未發現相當證據，或證據不足以證明，自不能以推
    測或擬制之方法，以為裁判基礎，最高法院40年台上字第86
    號著有判例可稽。又「無罪之推定」乃刑事司法程序上之基
    本原則，此種原則表現在刑事案件中，只是另一種形式表示
    負擔之法則。易言之，刑事案件之追訴，必須提出證據（舉
    證負擔），並需說服至無合理懷疑之地步（證明負擔），始
    能謂被告有罪。又此處所謂「合理的懷疑」是指在一切證據
    經過全部的比較或考慮後，審理事實的法官本於道義良知，
    對於該項證據有可以說出理由來的懷疑，此時對於追訴之事
    實，便不能信以為真，便應對被告作出無罪之判決。又該項
    無「合理懷疑」（證明之負擔）應到達何種程度，一般原則
    上應依民事訴訟與刑事訴訟的分別，而有不同之要求，以淺
    顯易懂之概念而言，前者（民事訴訟）乃錢債細故，後者（
    刑事訴訟）係人命關天。對於刑事案件之被告，用有罪之判
    決剝奪其生命、自由和名譽等法益，顯應需要更為嚴謹之法
    則，甚至罪刑越重者，應該要求說服（無合理懷疑）之程度
    也越高。在許多民事案件之判例上，除了證據優勢（prepo-
    nderance）法則以外，還要有更進而有明白、強而有力、足
    使人信服之證據，刑事上應比前開要求更高，始得對被告為
    有罪之判決。最高法院88年台上字第954號判決亦認「認定
    犯罪事實所憑之證據，雖不以直接證據為限，間接證據亦包
    括在內，然而無論直接證據或間接證據，其為訴訟上之證明
    ，須於通常一般人均不致有所懷疑，而得確信為真實之程度
    者，始得據為有罪之認定，倘其證明尚未到達此一程度，而
    有合理之懷疑存在時，即難遽採為不利被告之認定」，即採
    此一見解。
三、公訴人認被告犯有刑法第二百七十七條第一項傷害之罪嫌，
    無非係以告訴人乙○○之指訴、證人陳乃娟之證述、臺北市
    ○○○路2段185巷12號5樓門口及牆壁之照片4幀、國立臺灣
    大學醫學院附設醫院診字第92082078號診斷證明書、宏恩醫
    院宏字第78984號診斷證明書等為其主要論據。
四、訊據被告則堅詞否認有何傷害之犯行，辯稱：伊與證人陳乃
    娟有恩怨，並不認識證人乙○○，伊沒有傷害證人乙○○之
    行為等語。
五、經查：
    （一）就本案證人乙○○、陳乃娟之證言方面：
        (1)告訴人（即證人）乙○○於審判中證稱：「... 我九
          十二年十一月四日早上十點三十分回家時在樓梯口，
　　　　　我大約五點鐘左右，當時我是有喝一點酒，但是我沒
　　　　　有醉，我走路是有比較大聲，我回到五樓時，我是暫
  　　　　在證人陳乃娟家中，我敲門叫陳乃娟幫我開門，結果
　　　　　陳乃娟剛打開門時，就有一位先生從樓上拿著酒瓶往
  　　　　我的頭上敲，還把我的頭抓起來往牆壁上撞，陳乃娟
    　　　出來拉也拉不開，陳乃娟當時有用照片，當時門口都
      　　有血跡。陳乃娟告訴我說這個人是住在樓上，陳乃娟
        　看到我整頭全身都是血，馬上打一一九，一一九的車
          有來送我到醫院。...（既然他是從後面敲你的頭，
　　　　　你有看清他的長相否？）沒有。... （既然你沒有看
  　　　　清打你的人長什麼樣子，你怎麼知道是何人打你？）
    　　　因為陳乃娟知道是他，因為當時陳乃娟打開門要讓我
      　　進去，我還沒有進去，陳乃娟認識他，因為當時陳乃
        　娟有在場，所以是陳乃娟告訴我說是被告甲○○打我
          的，打我的人還恐嚇我說『打你又怎麼樣，我早就要
          打你了』。...（你有看到被告哪一隻手拿酒瓶？）
　　　　　我不清楚。我只知道他拿酒瓶往我頭上敲。（你現在
  　　　　面對法官，法官的方向為家中的門，請陳述當時你的
　　　　　頭部是哪一個地方被敲？）右上方的頭頂。（你說被
  　　　　告有抓住你的頭部，當時他是如何抓？）他抓著我的
　　　　　頭髮。是朝地上撞。（當時他抓你的頭往地上撞，你
  　　　　有無摔倒？）沒有，但是我有坐到地上。（被告抓你
　　　　　的頭往地上撞時，當時被告還有做什麼動作？）當時
  　　　　陳乃娟要把我拉開，但是拉不開，而被告抓我的頭往
    　　　地上撞後，他就往樓上跑。（你始終都沒有看到被告
      　　的長相？）是的。（現場被擊碎的酒瓶是否還在現場
        　？）沒有擊碎，被告帶走了。（酒瓶往你的頭上敲，
          酒瓶沒有破否？）沒有破。」等語（見本院93年12月
          7 日審判筆錄）。
     　 (2)證人陳乃娟審判時證稱：「證人乙○○住在我那裡的
          時候，沒有鑰匙，我每日都要等他回來，證人乙○○
    　 　 被打的那一天，她比較晚回來，約早上四點，她穿高
          跟鞋比較吵，他有喝一點酒，我就開門等他上來，被
          告甲○○就衝下來，他嫌她吵，在我的大門口，他就
          手打她的頭後腦去撞門旁邊牆壁，他的速度相當快，
          乙○○就跌倒在地，他就用酒瓶打乙○○的頭頂，動
          作差不多同時，被告就往樓上跑，當場血噴出來，我
          就報警叫救護車。（你當時有去勸阻否？）有。我有
          叫他們不要打，但是來不及了。（你當天晚上是否有
          喝酒？）沒有。...（你怎麼確認當天打人的人就是
      　　在庭的被告甲○○？）因為當時樓上只有甲○○一人
          住。（你當時有看到加害者是長什麼樣子？）我有看
          到。（你當時有用言詞去阻止否？）有。我有叫他們
          不要打。... （乙○○說我先用酒瓶打他後，再抓他
          的頭撞地上，陳乃娟說我先打他的頭撞牆壁後再拿酒
          瓶打他，二者所言不同，有何意見？）因為他的動作
          實在太快了，兩個動作幾乎差不多同時。... （你剛
          剛說被告用拳頭擊乙○○的後腦後，幾乎同時用酒瓶
          敲乙○○的頭，當時被告是用哪一支手打？）我不敢
          確定... （乙○○有看到是何人打他的否？）她應該
          有看到。（乙○○說是你跟他說是甲○○打他的？）
    　　　乙○○應該有看到，但是她不認識甲○○。（乙○○
　　　　　說她背對著甲○○，所以沒有看到？）可能她也老花
　　　　　」等語（見本院93年12月7日審判筆錄）。
        (3)證人乙○○雖證稱伊有遭酒瓶毆傷之事實，但對於傷
          害伊之行為人為何人，證稱係證人陳乃娟所告知，伊
          並沒有看清楚是何人打伊，從而，告訴人乙○○對於
          本件傷害案之行為人是何人，是源於證人陳乃娟審判
          外的陳述而來；反觀證人陳乃娟卻證稱乙○○有看見
          行為人係被告，已與證人乙○○所言不符；又證人陳
          乃娟因修理熱水器乙事與被告發生爭吵，遂在本案九
          十二年十一月四日之前之九十二年十月二日，在臺北
          市○○○路○段185巷巷口，見被告9A-338號營業小客
          車停放在該處，竟基於放火燒毀他人所有物品犯意，
          而以其所有防風打火機點燃該車之右前方天線，導致
          該車起火燃燒而喪失效用，經警調閱設置於臺北市○
          ○○路2段之中央信託局大樓之監視錄影帶，始循線
          查獲上情，而證人陳乃娟因該案為本院93年度訴字第
          254號判處有期徒刑一年，經臺灣高等法院93年度上
          訴字第2373號、最高法院台上字第6424號判決駁回證
          人陳乃娟之上訴確定，經本院調取之該案之卷宗審認
          無訛。足徵被告與證人陳乃娟間在本案前即有嫌隙，
          而證人陳乃娟在審判外告以證人乙○○係被告係傷害
          伊之人，再由證人乙○○據以告訴，從而，本案指訴
          行為人係被告者，僅有證人陳乃娟一人，證人乙○○
          之傷害究竟是不是被告所造成，誠值懷疑。
    （二）就宏恩醫院、國立臺灣大學醫學院附設醫院之診斷證
          明書皆記載，證人乙○○係受有「頭部外傷併右頭皮
          擦撞傷0.5X0.5公分、左前額挫淤傷4X3公分」之傷害
          ，此有該等診斷證明書在卷可稽（見93年偵字第8669
          號卷第22、23頁），而依前開乙○○、陳乃娟之證言
          皆稱「被告以玻璃酒瓶擊乙○○之頭部、但酒瓶未破
          、再拉證人乙○○之頭去撞地面」，假如證人乙○○
          頭部之傷害是遭玻璃酒瓶擊中所致，實不可能僅造成
          證人鐘貴花「頭部外傷併右頭皮擦撞傷0.5X0.5公分
          」如此微小面積之傷害；又據證人陳乃娟提供現場照
          片四幀（附於同前偵卷第42頁）所示，現場地面上所
          滴之圓形血跡，除非該0.5X0.5公分之傷害係尖銳之
          兇器刺入所造成之傷害，否則何能噴濺出如該等照片
          之血跡？該等傷害亦與證人證稱「酒瓶敲擊乙○○頭
          部後，噴的乙○○滿臉是血」不相符合，由是可知，
          證人陳乃娟、乙○○之證言，與證人乙○○之診斷證
          明書及提出之現場照片均不相符，亦無法證明行為人
          就是被告，實難作為對被告不利之證據。
六、此外，本院復查無其他積極證據證明被告有何公訴人所指訴
    之傷害犯行，因不能證明被告犯罪，揆諸前開說明，自應為
    被告無罪之諭知。
據上論結，應依刑事訴訟法第三百零一條第一項，判決如主文。
本案經檢察官楊智綸到庭執行職務。
中　　華　　民　　國　　94　　年　　4　　月    12     日
                  刑事第六庭
                    審判長法　官  余學淵
                          法  官  曾正龍
                          法  官  趙子榮
上正本證明與原本無異。
如不服本判決，應於判決送達後10日內向本院提出上訴狀（應抄
附繕本）。告訴人或被害人如對於本判決不服者，應具備理由請
求檢察官上訴，其上訴期間之計算係以檢察官收受判決正本之日
期為準。
                          書記官  林鈴芬
中　　華　　民　　國　　94　　年　　4 　　月　　13　　日
